臺灣臺中地方法院刑事判決　　　　　　　　　　　　九十一年度訴字第一八九號
　　公　訴　人　台灣台中地方法院檢察署檢察官
　　被　　　告　甲○○
　　選任辯護人　洪永叡律師
　　被　　　告　乙○○
右列被告因違反商業會計法案件，經檢察官提起公訴（九十一年度偵字第四一一七、
五九一五號），本院判決如左：
    主  文
甲○○共同商業負責人，以明知為不實之事項，而填製會計憑證，處有期徒刑陸月，
如易科罰金，以參佰元折算壹日，緩刑參年。
乙○○共同商業負責人，以明知為不實之事項，而填製會計憑證，處有期徒刑肆月，
如易科罰金，以參佰元折算壹日，緩刑參年。被訴逃漏稅捐部分無罪。
    事  實
一、甲○○係址設台中市○○街○段九巷三三弄十三號一樓永耀資訊股份有限公司負
    責人，為商業會計法第四條所稱之商業負責人，亦為從事業務之人，負有據實製
    作薪資所得扣繳暨免扣繳憑單之義務。明知陳春泰於民國八十九年一月間某日帶
    至該公司之乙○○，八十八年間並未在該公司任職領薪，因乙○○向銀行辦理貸
    款需用薪資證明，竟與乙○○基於犯意聯絡，由甲○○出具其為扣繳義務人之八
    十八年度各類所得扣繳暨免扣繳憑單，虛偽登載乙○○於八十八年度，向該公司
    領取薪資新台幣（下同）五十四萬元，而交予乙○○（事後因故未申貸）。嗣甲
    ○○復單獨持該不實之扣繳暨免扣繳憑單，向財政部台灣省中區國稅局大智稽徵
    所申報該公司八十八年度營利事業所得稅，逃漏該公司八十八年度營利事業所得
    稅共十二萬四千八百五十二元，足以生損害於稅捐稽徵機關課稅之正確性。
二、案經乙○○訴由台灣台中地方法院檢察署檢察官偵查起訴。
    理  由
一、訊據被告甲○○固坦承為永耀資訊股份有限公司負責人，明知被告乙○○於八十
    八年間並未在該公司任職領薪，為使乙○○能向銀行貸得款項，出具其為扣繳義
    務人之八十八年度各類所得扣繳暨免扣繳憑單，虛偽登載乙○○於八十八年度，
    向該公司領取薪資新台幣五十四萬元，交予乙○○，嗣又單獨持該不實之扣繳暨
    免扣繳憑單，向財政部台灣省中區國稅局申報該公司八十八年度營利事業所得稅
    等情，惟辯稱無逃漏稅捐犯意，其辯護人亦以被告係將其配偶鄭麗卿之薪資所得
    部分讓給乙○○申報等語置辯，另被告乙○○則否認違反商業會計法犯行，辯稱
    伊於八十八年間未在永耀資訊股份有限公司工作，亦未要甲○○開具扣繳暨免扣
    繳憑單，陳春泰向伊說向銀行貸款要有薪資證明，伊即表明不辦云云。惟查被告
    乙○○於偵查中已坦承係因向台新銀行台中分行申請貸款，始要求被告甲○○出
    具扣繳暨免扣繳憑單等情，核與被告甲○○所述情節相符，而被告甲○○嗣持該
    不實之扣繳暨免扣扣繳憑單，向財政部台灣省中區國稅局大智稽徵所申報該公司
    八十八年度營利事業所得稅，共逃漏該公司八十八年度營利事業所得稅十二萬四
    千八百五十二元，亦經財政部台灣省中區國稅局大智稽徵所九十一年五月二十三
    日中區國稅大智審字第０九一０００六一五九號函述綦詳。另被告甲○○提出之
    永耀資訊股份有限公司出具之八十六年度扣繳暨免扣繳憑單及八十七、八十八年
    度薪資、伙食津貼、加班費印領清冊雖顯示，其配偶鄭麗卿於八十六、八十七年
    度均在該公司任職領薪，但鄭麗卿於八十六年度僅向該公司領取薪資二十四萬元
    ，八十七年度領取薪資二十一萬六千元、伙食津貼二萬一千六百元，與被告甲○
    ○上開不實登載被告乙○○於八十八年度向該公司領取薪資五十四萬元之差距甚
    大，顯難認無逃漏該公司營利事業所得稅之犯意，被告等所辯無非飾卸之詞，不
    足採信。此外復有前述財政部台灣省中區國稅局大智稽徵所函附永耀資訊股份有
    限公司八十八年度營利事業所得稅結算申報書、扣繳暨免扣繳憑單及各類所得扣
    繳申報書等影本在卷可稽，事證明確，被告等犯行均堪認定。
二、按各類所得扣繳暨免扣繳憑單係屬商業會計法所規定之原始憑證（參照經濟部八
    十八年五月四日八八商字第八八二０九三八五號函、最高法院八十七年度台上字
    第五六七號判決）。被告甲○○為永耀資訊股份有限公司負責人，亦屬商業會計
    法第四條所稱之商業負責人，明知被告乙○○於八十八年間並未在該公司任職領
    薪，竟與被告乙○○基於犯意聯絡，出具其為扣繳義務人之八十八年度各類所得
    扣繳暨免扣繳憑單，虛偽登載被告乙○○於八十八年度，向該公司領取薪資五十
    四萬元。被告甲○○、乙○○核均犯商業會計法第七十一條第一款之不實填製會
    計憑證罪。二人間有犯意聯絡及行為分擔，皆為共同正犯。又被告乙○○雖非商
    業會計法第四條所稱之商業負責人，但與被告甲○○共同以不實之事項，填製會
    計憑證，依刑法第三十一條第一項規定仍以共犯論。被告甲○○另犯稅捐稽徵法
    第四十一條之逃漏稅捐罪，此部分被告甲○○係以該不實之扣繳暨免扣繳憑單，
    持向稅捐稽徵機關申報營利事項所得稅，而發生逃漏營利事業所得稅之結果，所
    犯上開二罪間自有方法結果之牽連關係，應從較重之不實填製會計憑證罪處斷，
    檢察官認被告甲○○所犯上開二罪，犯意各別，犯罪構成要件互殊，應予分論併
    罰，尚有未合。再商業會計法第七十一條第一款之不實填製會計憑證罪，原即含
    有業務上登載不實之本質，被告等填製不實之該扣繳暨免扣繳憑單，並由被告甲
    ○○單獨持向財政部台灣省中區國稅局大智稽徵所申報營利事業所得稅，即不應
    再論以刑法第二百十五條、第二百十六條之業務登載不實或行使罪，併予敘明。
    爰分別審酌被告等皆無前科，犯罪後態度尚佳及其犯罪動機、手段、目的、所生
    危害等一切情狀，各處以如主文所示之刑，並均諭知易科罰金之折算標準。又被
    告等行為後，刑法第四十一條業經立法院通過修正為犯最重本刑為五年以下有期
    徒刑以下之刑之罪，而受六個月以下有期徒刑或拘役之宣告，因身體、教育、職
    業、家庭之關係或其他正當事由，執行顯有困難者，得以一元以上三元以下折算
    一日，易科罰金。但確因不執行所宣告之刑，難收矯正之效，或難以維持法秩序
    者，不在此限（另增訂第二項，併合處罰之數罪，均有前項情形，其應執行之刑
    逾六月者，亦同），並經總統於九十年一月十日公布，同年月十二日生效，本件
    自應適用修正公布生效之新法諭知易科罰金之折算標準。末查被告等均未曾受有
    期徒刑以上刑之宣告，有台灣台中地方法院檢察署刑案資料查註紀錄表足憑，因
    一時失慮，致觸刑章，被告甲○○並已先自動補繳綜合所得稅二萬一千三百元（
    見卷附財政部台灣省中區國稅局八十八年度綜合所得稅自動補報稅額繳款書影本
    ），經此次教訓，當知所警惕，而無再犯之虞，本院認所宣告之刑，以暫不執行
    為適當，併予各宣告緩刑三年，以啟自新。
三、公訴意旨略以：被告乙○○與被告甲○○基於共同犯意聯絡，除由被告甲○○出
    具其為扣繳義務人之八十八年度各類所得扣繳暨免扣繳憑單，虛偽登載被告乙○
    ○於八十八年度，向永耀資訊股份有限公司領取薪資新台幣五十四萬元外。並持
    該不實之扣繳暨免扣扣繳憑單，向財政部台灣省中區國稅局申報該公司八十八年
    度營利事業所得稅，逃漏該公司八十八年度營利事業所得稅，足以生損害於稅捐
    稽徵機關課稅之正確性，因認被告乙○○亦涉有稅捐稽徵法第四十一條之逃漏稅
    捐罪嫌。按犯罪事實應依證據認定之，無證據不得推定其犯罪事實，刑事訴訟法
    第一百五十四條定有明文。而所謂認定犯罪事實之證據，係指足以認定被告確有
    犯罪行為之積極證據而言。本件訊據被告乙○○堅詞否認逃漏稅捐犯行，辯稱伊
    不知情等語，經查永耀資訊股份有限公司八十八年度營利事業所得稅，係被告甲
    ○○代表該公司所申報，有結算申報書影本在卷可參，被告甲○○復供稱被告乙
    ○○僅知出具扣繳暨免扣繳憑單，不知其持向稅捐稽徵機關申報稅捐等語。且該
    扣繳暨免扣繳憑單既係被告乙○○為向銀行辦理貸款，求被告甲○○所開具，而
    事後又係被告甲○○單獨持向財政部台灣省中區國稅局大智稽徵所，辦理申報該
    公司八十八年度營利事業所得稅，尚難認被告乙○○與被告甲○○亦有逃漏該公
    司營利事業所得稅之犯意聯絡，顯不能令負逃漏稅捐罪責。此外又查無其他積極
    證據，足證被告乙○○有何逃漏稅捐犯行，此部分自應為其無罪之諭知。
據上論斷，應依刑事訴訟法第二百九十九條第一項前段，商業會計法第七十一條第一
款、稅捐稽徵法第四十一條、刑法第第十一條前段、第二條第一項前段、第三十一條
第一項、第四十一條第一項前段、第四十七條第一款，罰金罰鍰提高標準條例第二條
，判決如主文。
中      華      民      國      九十一      年      六    月    二十    日
                                        法  官  鍾堯航
右正本證明與原本無異。
如不服本判決，應於送達後十日內向本院提出上訴狀（須附繕本），上訴於台灣高等
法院台中分院。
                                        書記官
中      華      民      國      九十一      年      六    月    二十    日
附錄本案論罪科刑法條全文
商業會計法第七十一條第一款：
商業負責人、主辦及經辦會計人員或依法受託代他人處理會計事務之人員有左列情事
之一者，處五年以下有期徒刑、拘役或科或併科新台幣十五萬元以下罰金：
一  以明知不實之事項，而填製會計憑證或記入帳冊者。
稅捐稽徵法第四十一條：
納稅義務人以詐術或其他不正當方法逃漏稅捐者，處五年以下有期徒刑、拘役或科或
併科新台幣六萬元以下罰金。
